臺灣高等法院臺中分院刑事判決
110年度上訴字第1165號

上  訴  人  臺灣臺中地方檢察署檢察官
被      告  蔡居萬


輔  佐  人  張富稼


上列上訴人因被告傷害案件，不服臺灣臺中地方法院110年度訴
字第62號中華民國110年4月20日第一審判決（起訴案號：臺灣臺
中地方檢察署109年度偵字第22902號），提起上訴，本院判決如
下：
    主  文
原判決撤銷。
蔡居萬犯傷害罪，處罰金新臺幣參仟元，如易服勞役，以新臺幣
壹仟元折算壹日。 
    事  實
一、蔡居萬與林哲緯雙方因房地委託買賣事宜發生爭執，於民國
    109年6月9日14時許，林哲緯前往蔡居萬位於臺中市○○區○○
    街00號住所客廳，要求蔡居萬支付委託處理房地買賣事宜之
    費用新臺幣(下同)6萬元，蔡居萬不願意給付該等款項，於
    要求林哲緯離去時，竟基於傷害之犯意，持雨傘毆打林哲緯
    頭部2下，致林哲緯受有頭部鈍傷之傷害。
二、案經林哲緯訴由臺中市政府大雅分局報請臺灣臺中地方檢察
    署檢察官偵查起訴。
    理  由
一、證據能力部分：被告蔡居萬(下稱被告)雖爭執卷附告訴人林
    哲緯之清泉醫院診斷證明書之證據能力，惟上開診斷證明書
    ，係告訴人接受治療，經醫師為其診治並據以開立之診斷證
    明書（見偵卷第35頁），屬從事醫療業務之醫師依親身所見
    聞之病患傷勢，為本於醫學專業知識所判斷而製作之證明文
    書，核與刑事訴訟法第159條之4第 2款從事業務之人於業務
    上所須製作之紀錄文書與證明文書規定相符，復查無有何顯
    不可信之情況，以之作為本案證據係屬適當，自有證據能力
    。
二、認定犯罪事實所憑之證據及理由： 　
    訊據被告矢口否認有何傷害之犯行，辯稱：我沒有打告訴人
    ，係告訴人林哲緯向我要錢，表示欲做牙齒，要求我給付6
    萬元，他沒權利跟我要錢，況且我是老年人怎麼有辦法打年
    輕人等語；輔佐人另稱：告訴人係於6月9日下午被打，遲至
    隔日始到清泉醫院就診，於此段空窗期是否有外力介入，不
    無可疑，則該醫院診斷證明書上所載之傷勢，是否係被告所
    為，即有可議之處等語。經查：
  ㈠告訴人於109年6月9日14時許，至臺中市○○區○○街00號被告住
    所客廳，要求被告支付委託處理房地買賣事宜之費用6萬元
    等情，為被告所自承(見偵查卷第61頁)，核與告訴人林哲緯
    於原審審理時之證述相符(見原審卷第72至81頁)，並有被告
    授權告訴人處理房地買賣之授權書、建物登記第二類謄本各
    1紙在卷可稽(見偵卷第37、39頁)。是此此部分之事實，堪
    以認定。
　㈡告訴人與被告因房地委託買賣事宜發生爭執，而於上揭時、
    地，要求被告給付上開費用時，被告不願意給付，並於要求
    告訴人離去時，持雨傘毆打告訴人頭部2下，致告訴人受有
    頭部鈍傷之傷害等情，已據告訴人原審審理時證述在卷（見
    原審卷第72至81頁）。再參以：⒈被告於警詢時自承：當時
    告訴人跟我要6萬元，我沒錢給他、我為何要給他，那天下
    雨我要出門，他阻擋我，我當時就用雨傘推告訴人，把他推
    出去等語（見偵卷第21頁）、於偵查中供承：當天我是拿雨
    傘要給他讓他回家，因為雨很大，我要睡了、要關門，雨傘
    不小心踫到他等語（見偵卷第61頁），固僅自承持雨傘碰到
    告訴人而已，惟已可見被告當天確有拿雨傘持向告訴人，復
    以告訴人自始未證及被告已同意給付6萬元，則在被告不願
    意給付該等款項予告訴人、被告意欲告訴人離去時，而有拿
    雨傘打告訴人之動機及犯意，即與常情無違；⒉告訴人於上
    開事故後，隨即於翌(10)日15時許至清泉醫院就診，檢查後
    確受如事實欄所示之傷勢，有該醫院之告訴人病歷及診斷證
    明書在卷可憑，且該診斷證明書上所載之傷勢核與其上述遭
    被告打到頭部之情形相符，再稽之該傷勢係屬挫傷，併有腫
    痛（見告訴人病歷），傷勢尚屬輕微，亦與被告年歲縱使出
    力亦不致造成太大傷勢等情相吻合。足徵告訴人上揭證述，
    可堪採信；而被告辯稱未持雨傘打告訴人或僅觸及告訴人而
    已，則無足採。
　㈢告訴人何以於翌日始至醫院就診，其於原審已證稱：因為我
    隔天紅腫，我就去驗傷等語（見原審卷第78頁），核與上述
　　告訴人病歷之記載相符，且告訴人所受之上揭傷勢與被告持
    雨傘打告訴人頭部二下間，確具有因果關係，已如上述，是
    輔佐人僅以告訴人係於6月9日下午被打，遲至隔日始到清泉
    醫院就診，而質疑本件告訴人上揭傷勢是外力介入而非被告
    所為等語，即無足採。
　㈣告訴人於警偵及原審審理中關於其係於被告欲外出時或係關
    門時，遭被告持雨傘揮擊等情，所述固有所不同，惟其係於
    被告要求其離去時，遭被告持雨傘毆打等核心問題，始終一
    致、並無不符之處，自難僅因其所述有上揭部分不同，遽論
    告訴人所述一致部分亦不足採信，況且一致部分與事證相符
    ，自屬可採為裁判之證據資料；又告訴人於109年6月10日就
    診病歷資料固記載，告訴人主訴：「開車時被後方汽車追撞
    ，被2人持木器打傷，致右大腿擦傷，左大腿挫傷，左小腿
    擦傷，右手背挫傷，右前臂挫傷，右鼻翼及上唇擦傷，雙眼
    被辣椒水潑到，現雙眼紅疼痛，視力清楚」（下稱系爭傷勢
    ）、「head contusion with painful swelling」等情，有
    清泉醫院110年1月20日清泉字第1100004號函暨檢附清泉醫
    院病歷影本1份、清泉醫院110年2月5日清泉字第11000019號
    函在卷可憑(見原審卷第29至43頁)，惟依卷附告訴人病況說
    明共2紙(見原審卷第63至65頁)可知，該醫院關於告訴人109
    年6月10日就診之情形，已說明（告訴人）：諸多受傷狀況
    為之前受傷情形，但仍列入病歷中記載，肉眼僅見頭部腫脹
    情形；告訴人主訴頭部挫傷疼痛腫脹等語（見原審卷第65頁
    ），已說明告訴人本次（即109年6月10日)受傷僅有頭部挫
    傷，但之前受傷情形（含系爭傷勢）仍列入病歷記載，且本
    院調取告訴人在該院之全部病歷，告訴人之系爭傷勢係其於
    108年12月23日至該院診斷後之結果，有該院該日之急診病
    歷在卷可憑。可見系爭傷勢乃係本件傷勢之前所受之傷與本
    件傷勢全然無關，是上述病歷及說明非但不足為被告有利之
    認定，反而足為告訴人指述之佐證，併此敘明。
　㈤綜上所述，被告上開所辯不足採信，本案事證明確，其前揭
    傷害犯行堪以認定，應依法論科。
三、論罪：
    核被告所為，係犯刑法第277條第1項之傷害罪。　 　
四、刑之減輕：　　
　　按滿80歲人之行為，得減輕其刑，刑法第18條第3 項定有明
    文。被告為27年生，為本案犯行時已滿80歲，此有其個人戶
    籍資料（完整姓名）查詢結果在卷可稽，爰依刑法第18條第
    3 項之規定減輕其刑。
五、撤銷原判決之理由：
　　原審疏未勾稽被告傷害之事證，反而以上述二㈣關於不一致
    或誤認之理由遽為被告無罪之諭知，尚有未洽。檢察官上訴
    意旨以被告所為該當上開傷害犯行，指摘原判決不當為有理
    由，自應由本院將原判決撤銷並予以改判。
六、量刑：
　　爰審酌被告不思循理性方式解決紛爭，以上開方式傷害告訴
    人之犯罪情節，兼衡其素行、行為動機、手段、違反注意義
    務之程度，小康之經濟情況，告訴人所受身體之傷害非重，
    被告犯罪所生之危險或損害之情形亦小，未與告訴人達成和
    解或取得告訴人之諒解等一切情狀，量處如主文第二項所示
    之罰金刑，並諭知易服勞役之折算標準。
七、沒收：　　
　　供本件犯罪所用之未扣案雨傘1把，無證據足認係被告所有
    ，爰不予宣告沒收或追徵，附此敘明。
據上論結，應依刑事訴訟法369條第1項前段、第364條、第299條
第1項前段，刑法第277條第1項、第18條第3項、第42條第3項前
段，刑法施行法第1條之1第1項，判決如主文。
本案經檢察官劉俊杰提起公訴，檢察官徐雪萍提起上訴，檢察官
謝名冠到庭執行職務。
中　　華　　民　　國　　110 　年　　9 　　月　　8 　　日
        　　刑事第二庭    審判長法　官  何　志　通      
　　　　　　　　　　　　　　    法　官  許  月  馨      
　　　　　　　　　　　　　　　  法　官  吳  進  發      
以上正本證明與原本無異。                                
如不服本判決應於收受送達後二十日內向本院提出上訴書狀，其
未敘述上訴之理由者，並得於提起上訴後二十日內向本院補提理
由書（均須按他造當事人之人數附繕本）「切勿逕送上級法院」
。因疫情而遲誤不變期間，得向法院聲請回復原狀。          
　　　　　　　　　　　　 　　　 書記官  洪  宛  渝      
　　　　　　　　　　　　　　　　
中　　華　　民　　國　　110 　年　　9 　　月　　8 　　日